臺灣宜蘭地方法院刑事判決　　　　　　　 96年度易字第113號
公　訴　人　臺灣宜蘭地方法院檢察署檢察官
被　　　告　戊○○
上列被告因毒品危害防制條例案件，經檢察官提起公訴（96年度
偵字第523號），本院判決如下：
    主  文
戊○○共同持有第二級毒品，處有期徒刑肆月，如易科罰金，以
新臺幣壹仟元折算壹日，減為有期徒刑貳月，如易科罰金，以新
臺幣壹仟元折算壹日。扣案之第二級毒品安非他命壹包（驗餘淨
重零點零壹公克）沒收銷燬之。
    事  實
一、戊○○與甲○○明知甲基安非他命係屬毒品危害防制條例第
    2條第2項第2款所規定之第二級毒品，禁止非法持有，竟共
    同基於持有安非他命之犯意聯絡，於民國95年8月12日14時
    許至16時許前之某時，戊○○與甲○○至宜蘭縣員山鄉○○
    路○段103號乙○○住處附近，推由甲○○至該住處向乙○○
    無償取得以小型透明夾鏈袋包裝之安非他命1包後，交由戊○○保管，而共同持有該安非他命。嗣於95年8月12日16時
    許，戊○○與甲○○至宜蘭縣員山鄉○○路○段路旁某雜貨
    店，推由甲○○進入雜貨店內購買施用安非他命使用之燈泡
    ，戊○○則在雜貨店外等候，適警員丙○○、丁○○見戊○○、甲○○行跡可疑，而上前盤查，始在戊○○上衣口袋內
    查獲該安非他命1包（驗前淨重0.04公克、取樣0.03公克鑑
    析用罄、驗餘淨重0.01公克）。
二、案經宜蘭縣警察局宜蘭分局報告臺灣宜蘭地方法院檢察署檢
    察官偵查起訴。
    理  由
甲、證據能力部分：
一、按被告以外之人於審判外之言詞或書面陳述，除法律有規定
    者外，不得作為證據。又被告以外之人於審判外之陳述，雖
    不符前4條之規定，而經當事人於審判程序同意作為證據，
    法院審酌該言詞陳述或書面陳述作成時之情況，認為適當者
    ，亦得為證據。刑事訴訟法第159條第1項、第159條之5第1
    項分別定有明文。經查：證人甲○○於95年8月12日之警詢
    筆錄（見95偵841號卷第5頁至第6頁），係被告以外之人於
    審判外之言詞陳述，且被告於審判程序中亦表示不同意作為
    證據（見本院卷第58頁），依上開規定，自不得作為證據。
二、次按證人、鑑定人依法應具結而未具結者，其證言或鑑定意
    見，不得作為證據，刑事訴訟法第158之3定有明文。經查：
    甲○○於95年8月12日係以被告身分應訊，未依法具結（見
    95偵841號卷第23頁至第24頁），其證詞自不得作為證據。
乙、實體部分：
一、認定犯罪事實所憑之證據及理由：
（一）訊據被告戊○○固坦承伊有於95年8月12日16時許，在宜
      蘭縣員山鄉○○路○段路旁，為警盤查，伊自上衣口袋取
      出第二級毒品安非他命1包之事實（見本院卷第57頁），
      並經證人丙○○、丁○○於本院審理中證述明確（見本院
      卷第85頁至第87頁），而扣案以小型透明夾鏈袋包裝之疑
      似安非他命白色顆粒1包（驗前淨重0.04公克、取樣0.03
      公克鑑析用罄、驗餘淨重0.01公克），經臺灣宜蘭地方法
      院檢察署檢察官囑託內政部警政署刑事警察局鑑定，結果
      含有甲基安非他命成分，此有該局95年10月18日刑鑑字第
      0950141547號鑑定書1份在卷足憑（見95毒偵841號卷第39
      頁），堪認屬實。惟被告矢口否認有何持有第二級毒品之
      犯行，辯稱：甲○○稱無口袋可放置該包物品，故寄放在
      伊處，伊不知該包物品為安非他命等語。
（二）經查：
   1、證人乙○○於96年8月9日本院審理中證述：「我住在宜蘭
      縣員山鄉，我的綽號『大頭』。我有見過剛剛在法庭上的
      證人甲○○，他是朱晁毅的哥哥。…甲○○曾經來要毒品
      ，當時甲○○喝酒喝很多，他來找我要毒品，他酒醉後很
      難纏，所以我不敢開門，就丟1包安非他命給他，因為當
      時他在門口喊，叫得很大聲，所以我知道他有喝酒，且他
      平常酒品不好，當天丟給甲○○的安非他命是用透明小夾
      鏈袋包裝。…因為甲○○說他是『豬仔（台語）』的哥哥
      ，朱晁毅的外號『豬仔』，所以我就知道是甲○○。當時
      我給甲○○的安非他命是否如扣案之夾鏈袋包裝，我不能
      確定是否是這個袋子，但這種袋子我有用過，當時我給甲○○的安非他命應該是用這種袋子包裝。…我拿給甲○○
      安非他命的約半包的量，因為我沒有跟他拿錢，所以沒有
      拿給他很多毒品。我給甲○○毒品之包裝是直接以最小的
      夾鏈袋給他，外面沒有再有其他包裝。」等語（見本院卷
      第81頁至第85頁）。佐以證人甲○○於96年8月9日本院審
      理中證述：「被告是我從小到大鄰居。95年8月12日16時
      ，警方在宜蘭縣員山鄉○○路○段查獲被告持有安非他命
      時和我在一起。…我認識綽號『大頭』的乙○○，因為我
      弟弟之前有吸毒的習慣，有找他拿過毒品。…查獲當天我
      和被告有先喝酒，我們都有騎腳踏車，被告被查獲的安非
      他命包裝是一般的小夾鏈袋。…當天我到雜貨店有買電燈
      泡。…『豬仔（台語）』是我弟弟朱晁毅。我買1個燈泡
      ，戊○○在外面等我。」等語（見本院卷第89頁至第92頁
      ）。證人丙○○於96年8月9日本院審理中證述：「我現職
      礁溪分局，95年8月於宜蘭分局服務。95年8月12日16時，
      我與丁○○有在宜蘭縣員山鄉○○路○段查獲被告持有安
      非他命，當天我們行經該路段，我們要進去雜貨店買香菸
      ，看到甲○○跟老闆要小電燈泡，因為甲○○是我們分局
      列管的毒品犯罪人口，所以我們認得他，我們認為他們買
      電燈泡是要吸食毒品使用，…我們詢問甲○○和被告買電
      燈泡做什麼，我們看到被告白色襯衫右上方口袋裝有東西
      ，戊○○主動拿出來，是用透明的小夾鏈袋裝，我們就知
      道是安非他命。」等語（見本院卷第85頁）。證人丁○○
      於96年8月9日本院審理中證述：「我現職宜蘭分局，95年
      8月也在宜蘭分局。95年8月12日16時，我與丙○○有在宜
      蘭縣員山鄉○○路○段查獲被告持有安非他命，當時我們
      經過員山路2段時，發現甲○○與被告騎腳踏車，甲○○
      進去雜貨店，被告在雜貨店門口，我們覺得怪怪的，丙○○就進去雜貨店，當時我在外面，等甲○○出來後，我與
      丙○○就上前向甲○○盤查，因為甲○○與朱晁毅是分局
      列管對象，…盤查時發現被告上衣口袋有東西，我摸了一
      下，直覺認為是結晶體，應是毒品，就探頭看一下被告的
      口袋，就看到小透明夾鏈袋裝的安非他命。…我看到甲○○從雜貨店出來時，他手上拿小電燈泡。」等語（見本院
      卷第87頁至第88頁）。再參以被告於95年8月12日偵查中
      供稱：「甲○○是我鄰居兼朋友，我們是從小就認識。」
      等語（見95毒偵841號卷第22頁）；於96年7月4日本院準
      備程序中供稱：「當天13時多，我與甲○○是鄰居，我無
      聊就騎腳踏車到甲○○住處找他聊天，在他家聊天約1個
      多小時，後來甲○○說無聊，我與甲○○就各騎1台腳踏
      車去閒晃，後來不知道幾點，甲○○說要去跟人家拿東西
      ，叫我在員山鄉○○路邊等他，甲○○就騎腳踏車離開，
      約5、6分鐘後甲○○回來說可以走了，…甲○○將1包對
      折的夾鏈袋裝的白色東西給我，我將這包東西拿過來後就
      放在我口袋裡，後來我們就繼續騎車去雜貨店。他就進雜
      貨店，我在雜貨店外面等他，甲○○買完要走時，有2個
      穿便服的警察剛好進來雜貨店要買菸，警察看到甲○○買
      的小夜燈的電燈泡，覺得很可疑，就出示證件，警察就叫
      我與甲○○將身上的東西拿出來，當時我和甲○○已經在
      雜貨店門口，我將身上的東西全部拿出來。」等語（見本
      院卷第56頁至第57頁）；於96年8月9日本院審理中供稱：
      「甲○○叫我在外面等他，說他要進去買燈泡。…我知道
      甲○○89年時有吸食毒品…我有聽人家說他有施用毒品。
      」等語（見本院93頁、第94頁至第95頁）。
   2、而經本院相互勾稽上開證人乙○○、甲○○、丙○○、丁○○證詞及被告供詞，佐以扣案小型透明夾鏈袋包裝之白
      色顆粒1包確為安非他命，可證被告與證人甲○○係從小
      認識之好友，被告並知悉證人甲○○有吸食毒品之惡習，
      而於95年8月12日14時許至16時許前之某時，被告與證人
      甲○○各騎乘腳踏車1輛，至宜蘭縣員山鄉○○路○段103
      號證人乙○○住處附近，由證人甲○○至該住處向乙○○
      無償取得以小型透明夾鏈袋包裝之安非他命1包後，交由
      被告保管，而共同持有該安非他命。嗣於95年8月12日16
      時許，被告與證人甲○○各騎乘腳踏車1輛，至宜蘭縣員
      山鄉○○路○段路旁某雜貨店，由證人甲○○進入雜貨店
      內購買燈泡，被告則在雜貨店外等候，適證人丙○○、丁○○見證人甲○○、被告行跡可疑，而上前盤查，始在被
      告上衣口袋查獲該安非他命1包。
   3、綜上所述，被告與證人甲○○既係舊識好友，復知悉甲○○施用毒品事宜，且與甲○○共同至證人乙○○住處附近
      ，甲○○向乙○○無償取得安非他命1包後，倘若甲○○
      要自行施用，究無將該包安非他命交付被告保管，並與被
      告共同前往購買施用安非他命使用燈泡之必要，況扣案之
      安非他命1包係以小型透明夾鏈袋包裝，證人甲○○在交
      付該安非他命予被告時，衡情被告一望即知該夾鏈袋內物
      品係安非他命，顯見被告與證人甲○○原係欲共同施用該
      安非他命，嗣為警查獲，而未施用。被告仍以前詞辯稱：
      伊不知甲○○所交付透明夾鏈袋內物品係安非他命等語，
      自不足採。
   4、從而，被告與甲○○明知甲基安非他命係屬毒品危害防制
      條例第2條第2項第2款所規定之第二級毒品，禁止非法持
      有，竟共同基於持有安非他命之犯意聯絡，於95年8月12
      日14時許至16時許前之某時，被告與甲○○至宜蘭縣員山
      鄉○○路○段103號乙○○住處附近，推由甲○○至該住處
      向乙○○無償取得以小型透明夾鏈袋包裝之安非他命1包
      後，交由被告保管，而共同持有該安非他命。嗣於95年8
      月12日16時許，被告與甲○○至宜蘭縣員山鄉○○路○段
      路旁某雜貨店，推由甲○○進入雜貨店內購買施用安非他
      命使用之燈泡，被告則在雜貨店外等候，適警員丙○○、
      丁○○見被告、甲○○行跡可疑，而上前盤查，始在被告
      上衣口袋查獲該安非他命1包之事實，事證明確。
二、論罪科刑之理由：
（一）按安非他命屬毒品危害防制條例第2條第2項第2款所定之
      第二級毒品。故被告戊○○所為，係犯毒品危害防制條例
      第11條第2項之持有第二級毒品罪。
（二）被告與甲○○就持有第二級毒品罪間，具有犯意聯絡及行
      為分擔，為共同正犯。
（三）審酌被告無犯罪前科，此有臺灣高等法院被告前案紀錄表
      1份在卷可參，素行良好，惟其明知安非他命係屬違禁物
      ，仍與甲○○共同持有之，及考量被告於犯罪後仍飾詞否
      認犯行，態度不佳等一切情狀，量處如主文所示之刑，並
      諭知易科罰金之折算標準。惟查被告犯罪之時間，係在96
      年4月24日以前，所犯符合中華民國96年罪犯減刑條例第2
      條第1項第3款所定之減刑要件，應減其刑期二分之一，故
      減為有期徒刑2月，並依該減刑條例第9條，併諭知易科罰
      金之折算標準。
（四）扣案之第二級毒品安非他命（驗餘淨重0.01公克），及內
      裝該安非他命之夾鏈袋1個，因附著有安非他命成分，業
      已無法析離，均應依毒品危害防制條例第18條第1項前段
      規定，諭知沒收銷燬。
三、適用之法律：
（一）程序法方面：刑事訴訟法第299條第1項前段。
（二）實體法方面：毒品危害防制條例第11條第2項、第18條第1
      項前段，刑法第11條前段、第28條、第41條第1項前段，
      中華民國96年罪犯減刑條例第2條第1項第3款、第7條、第
      9條。
本案經檢察官沈念祖到庭執行職務。
中　　華　　民　　國　　96　　年　　8　　 月　   23 　日
                  刑事第四庭    審判長法  官  謝佩玲
                  　                  法  官  辜漢忠
                                      法  官  蘇錦秀
以上正本證明與原本無異。
如不服本判決應於收受本判決後10日內向本院提出上訴書狀，並
應敘述具體理由。若未敘述理由者，應於上訴期間屆滿後20日內
向本院補提理由書狀（均須按他造當事人之人數附繕本）。
                                      書記官　葉瑩庭
中　　華　　民　　國　　96　　年　　8　　 月　   23 　日
【附錄本案論罪科刑法條】
★毒品危害防制條例第11條第2項：
持有第二級毒品者，處2年以下有期徒刑、拘役或新臺幣30,000
元以下罰金。
